【裁判字號】    96,訴,3604
【裁判日期】    971205
【裁判案由】    毒品危害防制條例
【裁判全文】
臺灣板橋地方法院刑事判決              96年度訴字第3604號
公  訴  人  臺灣板橋地方法院檢察署檢察官
被      告  乙○○
                    （另案在臺灣臺北看守所羈押中）
選任辯護人  舒建中律師
上列被告因違反毒品危害防制條例案件，經檢察官提起公訴（96
年度偵字第4174號），本院判決如下：
    主  文
乙○○犯如附表壹所示之罪，累犯，各處及減為如附表壹所示之
刑。應執行有期徒刑貳年貳月。
    事  實
一、乙○○前因施用第二級毒品罪，經本院以91年度易字第68號
    判決判處有期徒刑3 月確定；又因轉讓第二級毒品未遂罪及
    持有第一級毒品罪，經本院以91年訴字第66號號判決判處有
    期徒刑8 月、7 月確定。上開3 罪所處之刑，經本院以91年
    度聲字第917 號裁定定應執行刑為有期徒刑1 年2 月，執行
    至92年5 月21日假釋出監，迄92年8 月2 日縮刑期滿未經撤
    銷假釋，未執行之刑以執行論而執行完畢。詎仍不知悔改，
    明知甲基安非他命已經行政院衛生署公告列為禁藥管理，屬
    藥事法所稱之禁藥，不得轉讓，竟仍基於轉讓禁藥之犯意，
    於如附表1 所示之時間，在如附表1 所示之地點，以其斯時
    所使用門號0000000000號行動電話（未扣案）與丙○○、甲○○所使用如附表2 所示之電話為如附表2 所示之聯絡後，
    將如附表1 所示之甲基安非他命，轉讓予丙○○1 次、甲○○3 次。嗣於96年2 月4 日上午2 時40分許，警方至臺北縣
    中和市○○路155 之1 號乙○○之住處執行搜索，並比對其
    通聯紀錄，乃循線查悉上情。
二、案經臺北縣政府警察局汐止分局報告臺灣板橋地方法院檢察
    署檢察官偵查起訴。
    理  由
一、訊據被告乙○○矢口否認有為轉讓禁藥甲基安非他命之犯行
    ，辯稱：其與丙○○是合資向真實姓名、年籍不詳綽號「阿
    玲」之成年女子購買甲基安非他命，由其出面向「阿玲」購
    入後，再交予丙○○；與甲○○則僅有金錢借貸關係，從未
    拿過甲基安非他命予甲○○云云。經查：
（一）被告對其於如附表1 編號1 所示時間、地點，將如附表1
      所示之甲基安非他命，交予丙○○1 次之事實，坦承屬實
      （見本院卷第84頁），核與證人丙○○於本院審理時所證
      相符（見本院卷第81至83頁），而依卷附憲兵司令部刑事
      鑑識中心96年6 月12日安鑑字第0960000919號鑑定書及丙○○之前案紀錄表所示（見偵查卷第327 、333 至335 頁
      ），丙○○於96年5 月3 日偵訊後採集之尿液經鑑定結果
      ，確呈施用甲基安非他命反應，且之前即多次因施用甲基
      安非他命犯行為警查獲，足佐其上開所證非虛，此外，並
      有被告不爭執證據能力及內容真實性（見本院卷第42頁）
      之如附表2 編號1 、2 所示之監聽譯文可資證明，足認被
      告上開自白與事實相符。被告雖辯稱其與丙○○係合資向
      「阿玲」購買甲基安非他命云云，惟依證人丙○○所證，
      其根本不知道被告向何人購買甲基安非他命，其拿取甲基
      安非他命之過程，乃是與被告見面後，將錢交予被告，在
      原地等待約15至20分鐘，被告返回後即交付其甲基安非他
      命（見本院卷第82頁），此與被告表示是其出面向「阿玲
      」購入甲基安非他命後，再交予丙○○之說詞，悉相吻合
      （見本院卷第84頁），從而，顯難認被告、丙○○有合資
      購買甲基安非他命之合意，且該甲基安非他命所有權，乃
      先移轉予被告後，再移轉至丙○○，被告之行為亦非單純
      受託代買（最高法院86年度臺上字第157 號判決要旨參照
      ），被告此部分所辯，顯屬無據。被告轉讓甲基安非他命
      予丙○○之行為，堪以認定。
（二）被告對其於如附表1 編號2 、3 、4 所示時間、地點，將
      如附表1 編號2 、3 、4 所示之甲基安非他命，交予甲○○3 次之事實，亦曾於本院審理時自白無訛（見本院卷第
      43至45頁），且有被告不爭執證據能力及內容真實性（見
      本院卷第42頁）之如附表2 編號3 至6 所示之監聽譯文可
      資證明，對照其確有轉讓甲基安非他命予丙○○之行為，
      此部分自白，堪以採信。證人甲○○於本院審理時，雖證
      稱其與被告僅有金錢借貸關係，如附表2 編號3 至6 所示
      譯文乃其與被告洽談借錢、還錢之對話云云（見本院卷第
      165 至169 頁），被告因此翻異其詞，為相同之辯解，然
      由被告上開自白，及證人甲○○於檢察官偵訊時，明確結
      證稱被告有交付甲基安非他命予其3 次之證詞（見偵查卷
      第218 、219 頁），暨本案查獲經過，即得彈劾證人甲○○於本院審理時所證及被告前揭所為辯解，均非真實，蓋
      依如附表2 編號3 至6 所示之監聽譯文中：「跟你拿一樣
      」、「順便還你錢」等對話，可知甲○○確有向被告拿取
      物品，還錢僅是附帶為之，而據卷附警詢筆錄所載（見偵
      查卷第48、49頁），甲○○於96年2 月2 日為警查獲施用
      第二級毒品甲基安非他命犯行時，原僅陳稱毒品來源為「
      小禎」，經警方播放監聽錄音及提示被告照片後，始供出
      上情，其在供述之初，既未說出「小禎」之真實姓名，且
      不知遭到監聽，當無將還錢杜撰為交付毒品的必要，是甲○○於警、偵訊時之證言，顯較可採。至被告於本院為首
      揭自白時，固提及其幫甲○○向「阿玲」調貨，沒有賺取
      差價等語（見本院卷第43、45頁），但由證人甲○○歷次
      證詞，完全未提及「阿玲」其人，參酌前揭丙○○與被告
      間交付毒品之行為模式，可知該甲基安非他命所有權，亦
      是先移轉予被告後，再移轉至甲○○，被告之行為並非單
      純受託代買，併予敘明。被告轉讓甲基安非他命予甲○○
      之行為，同堪認定。
（三）檢察官起訴時，以丙○○於偵訊時及甲○○於警、偵訊時
      之證言為憑，謂被告係以新臺幣（下同）1,000 、2,000
      元及3,500 、3,800 元之代價，販售甲基安非他命予2 人
      云云。按販賣甲基安非他命行為，雖如具營利之意思而販
      入或賣出，2 者有其一，犯罪即屬既遂，縱以原價或低於
      原價讓與他人時，仍屬販賣行為。然如基於販入以外之其
      他原因而持有，始終無營利之意思，而以原價或低於原價
      ，有償或無償讓與他人，即應以轉讓禁藥論處（最高法院
      86年度臺上字第7522號判決要旨參照）。查，被告堅稱其
      並未賺取差價，核與證人丙○○於本院審理時，證稱：被
      告並未拿其好處等語（見本院卷第83頁），尚無相違，而
      丙○○、甲○○均表示其等與被告具朋友情誼（見本院卷
      第81、166 頁），被告辯稱代為拿取甲基安非他命轉讓予
      2 人，亦難遽指為不實。雖毒品轉讓風險甚高，鮮少有不
      收取適當代價者，然即便是販毒者，幾次不賺取差價，並
      非無可能，檢察官既未舉證證明被告如何賺取差價或差價
      為何，自難遽認被告係以營利之意思而販出。再者，依起
      訴書所載，被告係「於不詳時日，販入第二級毒品安非他
      命後，……販賣……予不特定人施用」，時間、地點、數
      量俱不明確，本案復未扣得被告購入供販賣之毒品，無從
      依被告販入之數量判斷其有無營利意圖。此外，據證人丙○○上開所證，其在原地等待約15至20分鐘，被告始交付
      丙○○甲基安非他命，則被告所稱向「阿玲」調貨後轉與
      丙○○、甲○○之事，亦難逕認係出於虛捏。據此，罪既
      有疑，應從有利被告之認定，不得逕認被告係基於營利之
      意思販入或賣出甲基安非他命。另檢察官起訴時，雖謂被
      告於如附表1 編號1 、2 所示時間，有2 次交付甲基安非
      他命之行為，惟證人丙○○於本院審理時，已明確證稱當
      日僅有拿一次甲基安非他命，會撥打2 通電話，是因臨時
      改變主意要增加拿取之數量等語（見本院卷第82頁），此
      與如附表2 編號1 、2 所示譯文相互以參，2 次通話時間
      相近，對話內容連貫，所證應可採信，是檢察官所指被告
      2 次交付甲基安非他命予丙○○之行為，實係同1 次，併
      此指明。
（四）綜上所述，被告轉讓甲基安非他命之犯行，事證明確，應
      依法論科。
二、按甲基安非他命業經行政院衛生署公告列為禁藥管理，屬藥
    事法第22條第1 項所稱之禁藥，核被告所為如附表1 所示各
    罪，均係犯藥事法第83條第1 項之轉讓禁藥罪。其持有甲基
    安非他命之低度行為，應為轉讓之高度行為所吸收，不另論
    罪。公訴人認被告係犯毒品危害防制條例第4 條第2 項之販
    賣第二級毒品罪，而本案並無積極證據足認被告購入甲基安
    非他命時有營利之意圖，或有以營利之意販售甲基安非他命
    予丙○○、甲○○之行為，均已論述如前，檢察官所指尚有
    未洽，惟因與本院認定之轉讓禁藥行為基本社會事實同一，
    本院仍應予以審理，並變更應適用之法條如上。至甲基安非
    他命固同屬毒品危害防制條例第2 條第2 項第2 款規定之第
    二級毒品，被告之行為亦構成毒品危害防制條例第8 條第2
    項之轉讓第二級毒品罪，然因被告轉讓予丙○○、甲○○之
    甲基安非他命數量，未達同條例第8 條第6 項加重其刑之標
    準，無法定刑加重後較藥事法第83條第1 項法定刑為重之情
    形，藥事法第83條第1 項轉讓禁藥罪既為毒品危害防制條例
    第8 條第2 項轉讓第二級毒品罪之後法，且為重法，自應優
    先適用藥事法處斷，併此敘明（最高法院97年度臺上字第34
    90號、97年度臺非字第397 號判決參照）。此外，檢察官將
    被告與丙○○間單一轉讓禁藥行為之2 次電話聯絡，誤為有
    2 次交付甲基安非他命行為，已見前述，此部分容有誤會。
    被告所犯如附表1 所示各罪間，犯意各別，行為互殊，應予
    分論併罰。被告有如事實欄所示之前案紀錄，甫於92年8 月
    2 日縮刑期滿執行完畢乙節，有臺灣高等法院被告前案紀錄
    表1 份在卷可稽（見本院卷第179 至195 頁），其於有期徒
    刑執行完畢5 年內，故意再犯有期徒刑以上之罪，為累犯，
    上開各罪均應依刑法第47條第1 項之規定加重其刑。爰審酌
    被告轉讓禁藥戕害他人身心健康，所為非是，惟犯後一度坦
    承部分犯行，暨其犯罪之動機、目的、手段、素行、轉讓毒
    品之數量等一切情狀，各量處如主文所示之刑。又因被告上
    開犯罪之時間，均係於96年4 月24日以前，且所受宣告刑均
    未逾有期徒刑1 年6 月，合於中華民國96年罪犯減刑條例所
    定之減刑條件，應各再減其宣告刑2 分之1 ，並定其應執行
    刑。至被告為上開犯行所使用之門號0000000000號行動電話
    ，並未扣案，被告表示已贈與他人，非屬被告所有（見本院
    卷第174 頁）；而轉讓予丙○○、甲○○之甲基安非他命，
    數量非多，且時間已久，當已經2 人用罄，此由丙○○表示
    其已施用完畢（見本院卷第83頁），及甲○○先後3 次向被
    告拿取甲基安非他命之時間間隔非長，顯見拿取之數量僅足
    供施用數日，即可證明及推知；另起訴書所載其餘扣案物品
    ，無證據證明與本案相關，復非違禁物，故各該物品，均不
    予諭知沒收，附此敘明。
據上論斷，應依刑事訴訟法第299 條第1 項前段、第300 條，藥
事法第83條第1 項，刑法第11條前段、第47條第1 項、第51條第
5 款，中華民國96年罪犯減刑條例第2 條第1 項第3 款、第7 條
、第10條第1 項，判決如主文。
本案經檢察官陳伯均到庭執行職務。
中    華    民    國    97    年    12    月    5     日
                  刑事第十庭審判長法  官  林海祥
                                  法  官  楊博欽
                                  法  官  許炎灶
上列正本證明與原本無異。
如不服本判決，應於判決送達後10日內向本院提出上訴狀（應附
繕本），其未敘述上訴理由者，應於上訴期間屆滿後20日內補提
理由書狀於本院，上訴於臺灣高等法院。
                                  書記官  屠衛民
中    華    民    國    97    年    12    月    5     日
附錄本案論罪科刑所引法條：藥事法第83條第1 項。
藥事法第83條
明知為偽藥或禁藥，而販賣、供應、調劑、運送、寄藏、牙保、
轉讓或意圖販賣而陳列者，處7 年以下有期徒刑，得併科新臺幣
5 百萬元以下罰金。
犯前項之罪，因而致人於死者，處7 年以上有期徒刑，致重傷者
，處3 年以上12年以下有期徒刑。
因過失犯第1 項之罪者，處2 年以下有期徒刑、拘役或科新臺幣
30萬元以下罰金。
第1 項之未遂犯罰之。
附表1 ：
┌──┬───────┬───────┬───┬────────────────┐
│編號│轉  讓  時  間│轉  讓  地  點│受讓者│轉        讓        方        式│
├──┼───────┼───────┼───┼────────────────┤
│ 01 │95年12月12日晚│臺北縣中和市某│丙○○│丙○○以如附表2 編號1 、2 所示之│
│    │間9 、10時許  │處            │      │電話，與被告所持用門號0000000000│
│    │              │              │      │號行動電話聯絡轉讓甲基安非他命事│
│    │              │              │      │宜後，由被告轉讓價值新臺幣2,000 │
│    │              │              │      │元，淨重0.4 公克之甲基安非他命予│
│    │              │              │      │丙○○                          │
│    ├─┬─────┴───────┴───┴────────────────┤
│    │主│乙○○犯藥事法第83條第1 項之轉讓禁藥罪，累犯，處有期徒刑壹年，減為有│
│    │文│期徒刑陸月。                                                        │
├──┼─┴─────┬───────┬───┬────────────────┤
│編號│轉  讓  時  間│轉  讓  地  點│受讓者│轉        讓        方        式│
├──┼───────┼───────┼───┼────────────────┤
│ 02 │95年12月21日晚│臺北縣中和市某│甲○○│甲○○以如附表2 編號3 所示之電話│
│    │間9 、10時許  │處            │      │，與被告所持用門號0000000000號行│
│    │              │              │      │動電話聯絡轉讓甲基安非他命事宜後│
│    │              │              │      │，由被告轉讓價值新臺幣3,500 元至│
│    │              │              │      │3,800 元，淨重1 公克之甲基安非他│
│    │              │              │      │命予甲○○                      │
│    ├─┬─────┴───────┴───┴────────────────┤
│    │主│乙○○犯藥事法第83條第1 項之轉讓禁藥罪，累犯，處有期徒刑壹年貳月，減│
│    │文│為有期徒刑柒月。                                                    │
├──┼─┴─────┬───────┬───┬────────────────┤
│編號│轉  讓  時  間│轉  讓  地  點│受讓者│轉        讓        方        式│
├──┼───────┼───────┼───┼────────────────┤
│ 03 │95年12月25日晚│臺北縣中和市某│甲○○│甲○○以如附表2 編號4 、5 所示之│
│    │間8 、9 時許  │處            │      │電話，與被告所持用門號0000000000│
│    │              │              │      │號行動電話聯絡轉讓甲基安非他命事│
│    │              │              │      │宜後，由被告轉讓價值新臺幣3,500 │
│    │              │              │      │元至3,800 元，淨重1 公克之甲基安│
│    │              │              │      │非他命予甲○○                  │
│    ├─┬─────┴───────┴───┴────────────────┤
│    │主│乙○○犯藥事法第83條第1 項之轉讓禁藥罪，累犯，處有期徒刑壹年貳月，減│
│    │文│為有期徒刑柒月。                                                    │
├──┼─┴─────┬───────┬───┬────────────────┤
│編號│轉  讓  時  間│轉  讓  地  點│受讓者│轉        讓        方        式│
├──┼───────┼───────┼───┼────────────────┤
│ 04 │96年1 月10日晚│臺北縣中和市某│甲○○│甲○○以如附表2 編號6 所示之電話│
│    │間6 時許      │處            │      │，與被告所持用門號0000000000號行│
│    │              │              │      │動電話聯絡轉讓甲基安非他命事宜後│
│    │              │              │      │，由被告轉讓價值新臺幣3,500 元至│
│    │              │              │      │3,800 元，淨重1 公克之甲基安非他│
│    │              │              │      │命予甲○○                      │
│    ├─┬─────┴───────┴───┴────────────────┤
│    │主│乙○○犯藥事法第83條第1 項之轉讓禁藥罪，累犯，處有期徒刑壹年貳月，減│
│    │文│為有期徒刑柒月。                                                    │
└──┴─┴──────────────────────────────────┘
附表2 ：
┌──┬────┬─────────┬────────────────┬────┐
│編號│聯絡時間│ 聯絡之對象及電話 │聯    絡    內    容    摘    要│備    註│
├──┼────┼─────────┼────────────────┼────┤
│ 01 │95年12月│乙○○            │丙○○：你現在方便嗎？          │見偵查卷│
│    │12日晚間│（0000-000000）   │乙○○：怎樣？                  │第135 頁│
│    │9 時40分│丙○○            │丙○○：我要拿錢給你，可是我身上│        │
│    │38秒許  │（0000-000000）   │        只有「1 張」而已。      │        │
│    │        │                  │乙○○：那就是「1 張」是不是？  │        │
│    │        │                  │丙○○：ㄟ啊。                  │        │
│    │        │                  │乙○○：那你到「景平路」跟「連勝│        │
│    │        │                  │        街」啦。                │        │
│    │        │                  │丙○○：哦，好。                │        │
├──┼────┼─────────┼────────────────┼────┤
│ 02 │95年12月│乙○○            │丙○○：我到了，我要拿「2 張」，│見偵查卷│
│    │12日晚間│（0000-000000）   │        我現在要拿「2 張」。    │第135 頁│
│    │10時7 分│丙○○            │乙○○：「麥當勞」好了。        │        │
│    │48秒許  │（0000-000000）   │丙○○：哪邊的「麥當勞」？      │        │
│    │        │                  │乙○○：還會有哪邊？            │        │
│    │        │                  │丙○○：哦，我曉得。            │        │
├──┼────┼─────────┼────────────────┼────┤
│ 03 │95年12月│乙○○            │甲○○：喂……！                │見偵查卷│
│    │21日晚間│（0000-000000）   │乙○○：誰……？                │第148 頁│
│    │9 時35分│甲○○            │甲○○：我『小吳』啦！          │        │
│    │44秒許  │（00-00000000）   │乙○○：幹嘛？                  │        │
│    │        │                  │甲○○：可否麻煩你一件事情嗎？  │        │
│    │        │                  │乙○○：什麼事？                │        │
│    │        │                  │甲○○：我這邊有1 千8 ……，然後│        │
│    │        │                  │        跟你拿一樣，其餘的25號給│        │
│    │        │                  │        你，因為我現在有在做事啊│        │
│    │        │                  │        ！                      │        │
│    │        │                  │乙○○：25號怎樣……？          │        │
│    │        │                  │甲○○：我25號領錢啊……，其餘25│        │
│    │        │                  │        號給你啊！              │        │
│    │        │                  │乙○○：其餘的是多少？          │        │
│    │        │                  │甲○○：我這邊現在有1 千8 嘛。  │        │
│    │        │                  │乙○○：那其餘得欠多少？        │        │
│    │        │                  │甲○○：2 千8 ……！            │        │
│    │        │                  │乙○○：喔……討厭！            │        │
│    │        │                  │甲○○：喔……拜託一下嘛！      │        │
│    │        │                  │乙○○：嗯……你現在在哪裡啦！  │        │
│    │        │                  │甲○○：我在我家啊！            │        │
│    │        │                  │乙○○：等一下你過5 分鐘在打來啦│        │
│    │        │                  │        ！                      │        │
│    │        │                  │甲○○：好OK！                  │        │
├──┼────┼─────────┼────────────────┼────┤
│ 04 │95年12月│乙○○            │乙○○：幹嘛啦？                │見偵查卷│
│    │25日晚間│（0000-000000）   │甲○○：一樣啊？                │第149 頁│
│    │8 時23分│甲○○            │乙○○：一樣什麼？              │        │
│    │29秒許  │（0000-000000）   │甲○○：一樣再還你啊。          │        │
│    │        │                  │乙○○：你差我多少？我看一下那張│        │
│    │        │                  │        紙。                    │        │
│    │        │                  │甲○○：我算一下，「38」、「2 」│        │
│    │        │                  │        ，給你「5 仟」可不可以？│        │
│    │        │                  │        「5 仟」幾的樣子。      │        │
│    │        │                  │乙○○：好啦，我看一下再跟你講。│        │
│    │        │                  │甲○○：到哪裡啊？              │        │
│    │        │                  │乙○○：一樣，那天那裡啦。      │        │
│    │        │                  │甲○○：好，我馬上到喔。        │        │
├──┼────┼─────────┼────────────────┼────┤
│ 05 │95年12月│乙○○            │乙○○：喂。                    │見偵查卷│
│    │25日晚間│（0000-000000）   │甲○○：我到了。                │第149 頁│
│    │8 時32分│甲○○            │乙○○：那個便利商店喔？        │        │
│    │48秒許  │（0000-000000）   │甲○○：對。                    │        │
│    │        │                  │乙○○：這麼快？                │        │
│    │        │                  │甲○○：對啦，快一點啦。        │        │
│    │        │                  │乙○○：好。                    │        │
├──┼────┼─────────┼────────────────┼────┤
│ 06 │96年1 月│乙○○            │乙○○：喂。                    │見偵查卷│
│    │10日晚間│（0000-000000）   │甲○○：我『小吳』。            │第153 頁│
│    │6 時8 分│甲○○            │乙○○：怎麼樣？                │        │
│    │38秒許  │（00-00000000）   │甲○○：我問一下，「四一」多少？│        │
│    │        │                  │乙○○：「22」。                │        │
│    │        │                  │甲○○：「22」，太貴了吧，怎麼那│        │
│    │        │                  │        麼貴？                  │        │
│    │        │                  │乙○○：還好啦。                │        │
│    │        │                  │甲○○：我是「按算」（臺語發音）│        │
│    │        │                  │        「2 」而已。可以嗎？    │        │
│    │        │                  │乙○○：「21」啊。少「0.5 」給你│        │
│    │        │                  │        。（乙○○傻笑）        │        │
│    │        │                  │甲○○：怎麼這樣子？你我的交情，│        │
│    │        │                  │        你都弄這樣子。          │        │
│    │        │                  │乙○○：誰叫你們有困難的時候都想│        │
│    │        │                  │        到我？                  │        │
│    │        │                  │甲○○：我今天領錢，順便還你錢啊│        │
│    │        │                  │        ，我準備「2 」而已。    │        │
│    │        │                  │乙○○：你總共差我多少？        │        │
│    │        │                  │甲○○：我準備「2 」，要還你「3 │        │
│    │        │                  │        仟1 」嘛，2310嘛。      │        │
│    │        │                  │乙○○：然後ㄋㄟ。              │        │
└──┴────┴─────────┴────────────────┴────┘


司法院資訊處製作；財團法人民間司法改革基金會備份。
